臺灣新北地方法院民事判決
                                     110年度訴字第2455號
原      告  許乾釗  
訴訟代理人  沈明達律師
被      告  德美建設有限公司

法定代理人  薛義益  
訴訟代理人  楊晉佳律師
            李冠璋律師
上列當事人間請求履行買賣契約事件，經本院於民國111年8月8
日言詞辯論終結，判決如下：
  主  文
原告之訴及假執行之聲請均駁回。
訴訟費用由原告負擔。
  事實及理由
一、按訴狀繕本送達後，原告不得將原訴變更或追加他訴，但有
    下列各款情形之一者，不在此限：㈡請求之基礎事實同一者
    、㈢擴張或減縮應受判決事項之聲明者、㈦不甚礙被告之防禦
    及訴訟之終結者。被告於訴之變更或追加無異議，而為本案
    之言詞辯論者，視為同意變更或追加。不變更訴訟標的，而
    補充或更正事實上或法律上之陳述者，非為訴之變更或追加
    。民事訴訟法第255條第1項第2款、第3款、第7款、第2項，
    及第256條分別定有明文。本件原告原起訴聲明請求：被告
    應將所有坐落新北市○○區○○路0段000號3樓如附圖C戶之建築
    物（基地：思源段39地號、建照號碼：103莊建字第033號，
    本建案下稱系爭建案）交付原告。嗣經本院囑託新北市新莊
    地政事務所測量並製作複丈成果圖後，於民國111年1月7日
    以民事陳報狀更正聲明為：被告應將所有坐落新北市○○區○○
    路0段000號3樓C戶之建築物如新莊地政事務所之測量成果圖
    （基地：思源段39地號、建照號碼：103莊建字第033號）交
    付原告，並將該處分權移轉給原告等情（詳本院卷第137頁
    ），原告係基於與被告於民國106年8月29日所簽借貸契約書
    同一之基礎事實而為請求，被告收受陳報狀繕本並無異議而
    為本案之言詞辯論，且原告為訴之變更，尚不礙被告之防禦
    及本件訴訟之終結，自應准許；另原告於本院囑託地政人員
    就訴訟標的物予以測量及製作複丈成果圖後，於聲明中予以
    特定，亦屬補充或更正陳述，此部分非訴之變更，合先敘明
    。
二、原告主張：
  ㈠被告於106年8月29日與原告及訴外人張澤洋訂立借貸契約書
    （以下簡稱系爭契約），以張澤洋向原告借款新臺幣（下同
    )2,044萬元為買賣價款，由被告以該公司法定代理人薛義益
    所有坐落新北市○○區○○段00地號土地上建築地上15層、地下
    3層樓（建照號碼103莊建字第33號）之第3層建築物其中坪
    數37.88坪（以下簡稱系爭房地，訂立契約時尚未隔間，由
    被告約定坪數），及附地下層平面車位1個之房地預售給原
    告。非經原告同意，被告公司不得將上開系爭房地出售他人
    ，否則張澤洋及被告應連帶負民、刑事責任，並應賠償原告
    所受一切損失。張澤洋屆期未清償借款，以本件借款全部債
    權抵付系爭房地全部買賣價款，並經公證在案。張澤洋依公
    證書第6條約定，借貸期限屆滿時，應將借用金錢向原告全
    部清償，逾期若不履行，願逕受強制執行，證明債權人已給
    付借款給張澤洋。又有被告公司召開會議所附「新莊復興路
    建案財務資料」及銀行匯款回條等影本資料（詳本院卷第31
    5頁至第339頁參照），證明被告承認此筆借款債務甚明。
  ㈡被告出售之系爭房地，土地部分薛義益已提供被告設定最高
    限額抵押權540,000,000元予彰化商業銀行，並將所有權信
    託登記給安信建築經理股份有限公司（下稱安信公司），彰
    化商業銀行又將抵押權讓與遠銀資產管理股份有限公司，安
    信公司又設定最高限額365,100,000元之抵押權予遠銀公司
    ，致被告已不能將出售原告之系爭房地之土地部分移轉登記
    予原告，但建築物部分，經建築師設計3樓分隔成A、B、C、
    D等4戶，未分隔出本件約定之37.88坪，原告依被告所提供
    底價表所載坪數面積最接近之C戶即坐落新北市○○區○○路0段
    000號3樓C戶之建築物如新莊地政事務所之測量成果圖（如
    附圖所示基地：思源段39地號、建照號碼：103莊建字第033
    號，以下簡稱系爭建物）為請求。
  ㈢系爭建物尚未辦理保存登記，為原始起造人被告公司所有，
    爰依系爭契約第3條⒈「倘乙方（即訴外人張澤洋）於本借款
    期間屆滿仍未向甲方（即原告）清償本件全部借款債務者，
    應由三方協議處理方式即1.甲方得選擇以買方向丙方（即被
    告）請求登記取得上述預售房地所有權（不得存有任何抵押
    權登記），並以本件借款全部債權抵銷上述預售房地全部買
    賣價款」約定之法律關係，請求被告交付系爭建物，並移轉
    處分權予原告。
  ㈣訴之聲明：
    ⒈被告應將所有如附圖所示系爭建物交付原告，並將該處分
      權移轉給原告。
    ⒉原告願供擔保請准宣告假執行。
三、被告則以下列陳詞置辯：
  ㈠兩造與張澤洋簽立系爭契約時，於標題已明揭借貸之旨，且
    於第1條設有借款金額、期間、利息之約定，次於第3條約定
    ：「甲方（即原告）就上揭預售房地享有買方專屬權利，俾
    作為擔保乙方（即張澤洋）應確實依約履行返還本約全部借
    款債務……」、「倘乙方於本借款期間屆滿仍未向甲方清償本
    件全部借款債務者，應由三方協議處理方式即1.甲方得選擇
    以買方向丙方請求登記取得上述預售房地所有權（不得存有
    任何抵押權登記），並以本件借款全部債權抵銷上述預售房
    地全部買賣價款……」。是兩造間以系爭借貸契約書建構之權
    利義務關係，係於張澤洋未履行對原告清償借款之義務時，
    由被告以移轉登記該標的不動產予原告之方式代負履行責任
    ，揆其性質，應屬由被告在標的不動產之範圍内代負履行義
    務之保證契約。又系爭契約第2條固約定：「……以簽訂本約
    視為與甲方簽訂不動產買賣預售契約，買賣總價即為第1條
    第1項約定之借貸金額，於乙方依本約收訖全部借款金額時
    ，視為甲方已依上開不動產買賣契約完成對丙方（即被告）
    之全部價款給付無誤」等情，惟原告迄未就其已交付借款金
    額予張澤洋乙節，舉證以實其說，縱令原告有交付借款金額
    予張澤洋，被告亦未因而取得任何財產上利益，卻須負擔將
    標的預售不動產移轉登記予原告之義務，顯與民法第345條
    第1項所定買賣契約性質不符。故兩造間就系爭契約之性質
    ，難認係屬買賣契約，原告主張其係依買賣契約約定，請求
    被告履行移轉標的不動產之義務，於法亦有未合。
  ㈡原告僅以張澤洋於公證書第6條約定：「借款人於借貸期限屆
    滿時，應將借用金錢向貸與人全部清償，逾期若不履行，借
    款人願逕受強制執行。」據此主張原告業已給付借款予張澤
    洋。然上述條款之文義，僅係在約定借款人於借貸期限屆滿
    時之清償義務，及逾期不履行時願逕受強制執行之意旨，無
    從據以認定原告於該公證書作成時業已交付借款金額。另徵
    諸公證書之附件即系爭契約，亦僅於第2條約定：「於乙方
    依本約收訖全部借款金額時，視為甲方已依上開不動產買賣
    契約完成對丙方之全部價款給付無誤。」亦顯見三方於書立
    系爭契約時，原告尚未完成借款金額之交付，難認原告與張
    澤洋間之金錢消費借貸契約業已合法成立。原告既無法舉證
    證明借貸契約成立，被告依系爭契約所負之保證責任，依民
    法第742條之規定，被告亦得主張之，且因主債務不存在，
    被告之保證責任失所附麗，故原告以張澤洋逾期未負清償借
    款之責任為由，訴請被告應將系爭建物轉讓予伊，顯無理由
    。
  ㈢兩造簽立系爭契約時根本未特定3樓那1戶（1層4戶），亦未
    講明地下第幾層第幾號停車位，兩造間簽立系爭契約所擔保
    之標的未意思表示合致，契約不成立。又系爭契約簽立時，
    尚無「新北市○○區○○路0段000號3樓」房屋之存在，且迄今
    尚未全部完工取得使用執照，即無從領用門牌，是系爭契約
    所定供作擔保之標的物，於簽約時根本不存在；原告請求之
    系爭建物，與系爭契約所載供擔保之標的物不具同一性，原
    告請求被告交付之系爭建物，依地政機關複丈結果，主建物
    連同附屬之陽台及雨遮面積，合計76.71平方公尺，約合23.
    2坪，與系爭契約第2條所載房屋坪數37.88坪顯然不同，兩
    者間不具同一性，若法院認定兩造間系爭契約成立時，兩造
    簽立系爭契約時擔保標的物並不存在，顯係以不能之給付為
    標的，依民法第246條第1項本文規定，亦屬無效。
  ㈣依系爭契約第3條約定：「倘乙方於本借款期間屆滿仍未向甲
    方清償本件全部借款債務者，應由三方協議處理方式即1.甲
    方得選擇以買方向丙方請求登記取得上述預售房地所有權……
    」然系爭建物尚未完工及辦理保存登記，自亦無從以登記方
    式移轉其所有權，原告固請求被告將系爭建物之處分權移轉
    予原告，然系爭契約並無得請求移轉未辦保存登記建物事實
    上處分權之約定，原告上述主張，自亦無任何法律上及契約
    上之依據。又系爭坐落新北市○○區○○段00地號土地上建築地
    上15層、地下3層樓（建照號碼103莊建字第33號）建案初始
    為第三人德慶建設有限公司（以下簡稱德慶公司）與坐落土
    地所有權人即被告法定代理人薛義益合作興建，原始起造人
    為德慶公司，嗣因德慶公司財務出現狀況，曾由被告短暫接
    手，並於105年7月18日變更起造人為被告，然於同年8月1日
    再變更起造人為安信公司，且此建案之權利現已轉讓予第三
    人忠富發建設有限公司（以下簡稱忠富發公司）及睿暘開發
    建設有限公司（以下簡稱睿暘公司），並於110年11月16日
    變更起造人名義為上開公司，是被告並非系爭建案之原始起
    造人，亦非事實上處分權人，原告請求被告交付系爭建物並
    移轉處分權，亦無理由。
  ㈤答辯聲明：
    ⒈原告之訴及假執行之聲請均駁回。
    ⒉如受不利之判決，願供擔保請准宣告免為假執行。
四、本件兩造不爭執事項：
  ㈠系爭建案原為被告法定代理人薛義益以其所有坐落新北市○○
    區○○段00地號土地與德慶公司（法定代理人張銘水，嗣改名
    為張澤洋）簽立合建契約，並由德慶公司申請系爭建案登記
    為原始起造人，103年3月26日變更起造人為安信公司，105
    年6月29日變更為德慶公司，105年7月18日變更為被告公司
    ，105年8月1日變更為安信公司，110年10月21日變更為被告
    公司，110年11月16日再變更起造人為忠富發公司及睿暘公
    司。
  ㈡兩造與張澤洋於106年8月29日共同簽訂系爭契約，並經臺灣
    臺北地方法院所屬民間公證人陳李聰以106年度北院民公聰
    字第000633號作成公證書。
  ㈢依系爭契約第2條約定之標的為「新北市○○區○○路○段000號3
    樓」之不動產（座落思源段39地號、建照號碼：103莊建字0
    33號、坪數：37.88坪、附地下層平面車位一個），本院依
    原告請求被告給付之標的，囑託新北市新莊地政事務所測量
    位置及面積結果如附圖所示：主建物39(1)面積67.62平方公
    尺、陽台39(2)面積4.37平方公尺、雨遮39(3)、39(4)面積
    分別為2.31平方公尺、2.41平方公尺，合計76.71平方公尺
    （約合23.2坪）。
五、本件兩造爭執事項：
  ㈠兩造與張澤洋所簽系爭契約之性質為買賣或保證？
  ㈡兩造所簽系爭契約是否成立？若已成立，是否以不能之給付
    為契約標的，系爭契約於兩造間是否有效？
  ㈢兩造所簽系爭契約約定之標的與原告主張如附圖系爭建物是
    否具同一性？
  ㈣兩造與張澤洋所簽系爭契約，原告與張澤洋間關於2044萬借
    貸契約是否成立（原告是否已交付張澤洋2044萬元借貸款項
    ）？
  ㈤原告請求被告交付系爭建物並將處分權移轉予原告，有無理
    由？
六、本院得心證之理由：
  ㈠兩造與張澤洋所簽系爭契約之性質，應係被告就張澤洋向原
    告借款2044萬元之債務，於系爭房地之範圍內代負履行義務
    之保證契約：
    ⒈按解釋契約，應於文義上及論理上詳為推求，以探求當事
      人立約時之真意，並通觀契約全文，斟酌訂立契約當時及
      過去之事實、交易上之習慣等其他一切證據資料，本於經
      驗法則及誠信原則，從契約之主要目的及經濟價值作全盤
      之觀察，以為其判斷之基礎，不能徒拘泥字面或截取書據
      中一二語，任意推解致失其真意（最高法院96年度台上字
      第2631號判決意旨參照）。
    ⒉依系爭契約之標題已明揭借貸之旨，且於第1條設有借款金
      額、期間及利息之約定，次於第3條約定：「甲方（即原
      告）就上揭預售房地享有買方專屬權利，俾作為擔保乙方
      （即張澤洋）應確實依約履行返還本約全部借款債務……」
      、「惟倘乙方於本借款期間屆滿仍未向甲方清償本件全部
      借款債務者，應由三方協議處理方式即1.甲方得選擇以買
      方向丙方（即被告）請求登記取得上述預售房地所有權（
      不得存有任何抵押權登記），並以本件借款全部債權抵銷
      上述預售房地全部買賣價款……」等語（詳本院卷第15頁）
      ，是系爭契約除建構原告與張澤洋間之2044萬元借貸契約
      關係外，於兩造間所建構之權利義務關係，為張澤洋若未
      履行對原告清償借款義務時，則由被告以移轉登記系爭房
      地所有權予原告之方式代負履行責任，故其性質應屬由被
      告以系爭房地所有權範圍內代負清償借款履行義務之保證
      契約甚明。
    ⒊系爭契約第2條雖約定：「丙方（即被告）同意……以簽訂本
      約視為與甲方（即原告）簽訂不動產買賣預售契約，買賣
      總價即為第一條第1項約定之借貸金額，於乙方（即張澤
      洋）依本約收訖全部借款金額時，視為甲方已依上開不動
      產買賣契約完成對丙方之全部價款給付無誤」等語，原告
      並以此約定逕行認定為買賣契約，惟若原告與張澤洋間借
      貸契約成立，且張澤洋嗣後亦清償借款時，兩造間已成立
      之買賣契約將如何履行？兩造間就系爭房地並非直接約定
      被告移轉系爭房地所有權於原告，原告支付價金予被告之
      買賣契約合意，被告僅係同意以系爭房地作為擔保由被告
      代負履行責任，並成立類似於實行抵押權之流抵契約，於
      張澤洋未對原告清償借款時，被告移轉系爭房地所有權予
      原告，此從系爭契約立書人欄內，被告列為「物上保證人
      」亦得明證，益徵兩造間就系爭房地並無成立買賣契約之
      真意，兩造於系爭契約應屬由被告提供以系爭房地所有權
      為範圍，保證原告與張澤洋間2044萬元借貸債務履行之契
      約。
  ㈡原告請求被告交付並移轉處分權之系爭建物，與系爭契約兩
    造約定提供保證之標的不具同一性，且兩造間就系爭契約因
    必要之點未意思表示合致，契約並不成立： 
    ⒈按當事人締結契約，對於契約必要之點，意思表示必須一
      致，否則，即難謂契約業已成立，民法第153條第1項反面
      解釋亦有明定。本件兩造間於系爭契約之本旨，係由被告
      提供系爭房地之所有權作為保證契約之標的，即作為被告
      於張澤洋未清償原告借款時應移轉予原告標的物之位置及
      範圍，屬系爭契約之必要之點，若兩造間就此必要之點未
      達成意思表示合致，難認兩造間已成立契約。
    ⒉依系爭契約第3條之約定，兩造約定被告應提供保證之不動
      產為：「新北市○○區○○路○段000號3樓』之不動產（座落思
      源段39地號、建照號碼：103莊建字第033號、坪數：37.8
      8坪、附地下層平面車位一個）」，惟本院於111年1月4日
      現場履勘原告請求標的之系爭建物，並囑託新莊地政事務
      所測量結果：「系爭房屋（系爭建物）為鋼筋混凝土造，
      地下3層地上15層建物之3樓，一層四戶兩部電梯兩個逃生
      梯，系爭如附圖編號C戶（即原告請求之系爭建物），為
      面對建物大門右後方角落位置，本建物目前已完成主結構
      ，但尚未完工」等語（詳本院卷第128頁勘驗筆錄），復
      核地政事務所函送本院如附圖所示系爭建物：主建物39(1
      )面積67.62平方公尺、陽台39(2)面積4.37平方公尺、雨
      遮39(3)、39(4)面積分別為2.31平方公尺、2.41平方公尺
      ，合計76.71平方公尺（約合23.2坪），兩者面積顯然不
      同，且系爭建物尚未辦理保存登記，亦未編訂門牌，自不
      具同一性，益徵兩造於系爭契約所約定被告應負保證責任
      之標的，是否即為原告本件主張之系爭建物，實屬有疑。
    ⒊又依本院上開履勘結果本建案3樓為1層4戶，而原告主張兩
      造簽約時並未確定該層何戶別，亦未指明地下停車位之位
      置，僅依被告委託律師召開債權人會議時所提供之「新莊
      案底價表」選擇面積比較接近系爭契約約定面積之戶別請
      求等語（詳本院卷第35頁、第93頁、第94頁、197頁），
      顯見兩造簽立系爭契約時就被告應提供之保證標的並未確
      認及達成合意。況被告否認曾提供「新莊案底價表」予原
      告之資料，復經本院向第三人張致祥律師函詢結果：「一
      、律師函係本人所製發，但依電腦所存附件，應是債權人
      是否出席債權人會議之調查表（附件）與來函所示附件新
      莊案底價表，並不相同」、「二、當日，並無『新莊案底
      價表』，只是粗略提出前述協議方案及粗估債權人之利益
      所在，並無精算實際債權之情事」等語（詳本院卷第99頁
      ），足認原告主張被告應交付並移轉處分權之系爭建物請
      求，其所依憑之底價表並非被告所提供，亦非兩造簽立系
      爭契約所確定之標的或契約附件，難認兩造間有以原告主
      張之系爭建物作為保證標的之意思表示合致。
    ⒋經本院向辦理系爭契約公證之陳李聰民間公證人函詢結果
      ：「請求人許乾釗、張澤洋及物上保證人德美建設有限公
      司就物上保證標的僅表示如系爭契約第二條即「新北市○○
      區○○路○段000號3樓」之不動產（座落思源段39地號、建
      照號碼：103莊建字第033號、坪數：37.88坪、附地下層
      平面車位一個）所載，亦未再有其他如戶別、車位別之意
      思表示，是本公證人自未就前開標的以外之約定參與體驗
      」等語，且依系爭契約之條款內容，兩造亦未就系爭房地
      之土地部分約定其應有部分比例及面積，顯見兩造間於民
      間公證人前成立系爭契約公證時，並未就被告應提供保證
      標的之系爭房地位置及面積予以確定，亦即作為被告於張
      澤洋未清償借款時應移轉所有權予原告之標的，此契約必
      要之點，兩造並未達成意思表示合致，難認兩造間系爭契
      約已成立甚明。
    ⒌本院既認定兩造間就系爭契約標的必要之點未為意思表示
      合致，契約不成立，故就被告抗辯系爭契約成立後，認兩
      造以不能之給付為契約標的，主張系爭契約無效乙節，自
      無庸再予論斷，併予敘明。
  ㈢原告與張澤洋間關於2044萬元借款契約未合法成立，原告以
    張澤洋未履行清償借款債務為由，請求被告交付並移轉系爭
    建物處分權，為無理由：
    ⒈按當事人主張有利於己之事實，就其事實有舉證之責任，
      民事訴訟法第277條定有明文。金錢消費借貸契約為要物
      契約，當事人主張金錢消費借貸契約存在，應就借貸意思
      表示合致及借款業已交付之事實，負舉證之責任（最高法
      院109年度台上字第711號判決意旨參照）。又經由銀行以
      電匯金錢與他人，依現行銀行實務作業，匯款單據上不必
      載明匯款原因，自無從僅以電匯之事實證明匯款之原因；
      另支票、本票為無因證券，交付票據之原因甚多，或為贈
      與、或為買賣、或為確保當事人間已存在之法律關係、或
      為消滅已存在之法律關係，非僅囿於金錢借貸一端而已，
      故除別有證據外，僅為支票及本票之簽發、授受或轉讓，
      尚不足以證明其原因事實。
    ⒉原告先以系爭契約之公證書第6條所約定之逕受強制執行意
      旨，據此主張原告業已給付借款予張澤洋等語，惟依該條
      款之文義，僅係在約定借款人於借貸期限屆滿時之清償義
      務，及逾期不履行時願逕受強制執行之意旨，無從據以認
      定原告於該公證書作成時業已交付借款金額。又依系爭契
      約第2條約定：「…於乙方（即張澤洋）依本約收訖全部借
      款金額時，視為甲方（即原告）已依上開不動產買賣契約
      完成對丙方（即被告）之全部價款給付無誤」等語，顯見
      兩造與張澤洋於簽立系爭契約時，原告確實尚未完成借款
      金額之交付甚明。另經本院函詢民間公證人陳李聰結果：
      「…本公證人約略記得請求人均表示借款金額2044萬元，
      由許乾釗、張澤洋雙方另行處理交付方式，是本公證人僅
      就請求人借貸法律關係之表示意思作成系爭借貸契約書，
      並未就2044萬元之交付過程參與體驗，自未於系爭借貸契
      約書就2044萬元之交付期限、過程及方式有任何記載」等
      語（見本院卷第221頁），益徵系爭契約簽立時，原告並
      未交付2044萬元之借款予張澤洋，由原告與張澤洋雙方另
      行處理交付之方式，故應由原告就簽立系爭契約後，業已
      交付2044萬元借款予張澤洋之事實負舉證責任。
    ⒊嗣原告雖於本院111年8月8日言詞辯論時始當庭提出被告公
      司會議資料所附「新莊復興路建案財務資料」，並陳明被
      告已將此借款債務列入被告公司負債表，並檢附匯款明細
      表、匯款單及票據等影本資料為證（詳本院卷第315頁至
      第339頁），惟被告已抗辯原告所提被告公司會議資料形
      式上真正，原告對此未再予舉證證明為真外，揆諸上開說
      明，原告所提匯款及簽發票據亦無法證明此為原告已交付
      張澤洋借款2044萬元款項之事實；況依匯款明細表所載匯
      款日期均在原告與張澤洋106年8月29日簽立系爭契約之前
      ，與上開系爭契約記載之內容顯然不符，且張澤洋與第三
      人張景緒共同簽發本票，及第三人德冀開發有限公司簽發
      支票部分，票據總金額亦與本件借款金額明顯不同，形式
      上亦難遽為認定原告已支付2044萬元借款之事實。
    ⒋依上，原告迄未就其於簽立系爭契約後，於何時、何地、
      以現金或匯款之方式交付借款金額予張澤洋之事實，自無
      認定其與張澤洋間2044萬元之金錢消費借貸契約業已合法
      成立，依民法第742條第1項之規定，被告亦得執此對原告
      抗辯，復依系爭契約第2條「…於乙方（即張澤洋）依本約
      收訖全部借款金額時，視為甲方（即原告）已依上開不動
      產買賣契約完成對丙方（即被告）之全部價款給付無誤」
      、第3條⒈「倘乙方於本借款期間屆滿仍未向甲方清償本件
      全部借款債務者，應由三方協議處理方式即1.甲方得選擇
      以買方向丙方請求登記取得上述預售房地所有權（不得存
      有任何抵押權登記），並以本件借款全部債權抵銷上述預
      售房地全部買賣價款」之約定，均係以原告已交付張澤洋
      2044萬元借款契約成立為前提，原告既無法舉證證明已交
      付張澤洋2044萬元借款之事實，原告依上開系爭契約之法
      律關係，請求被告交付系爭建物，並移轉處分權予原告，
      顯屬無據。
  ㈣按主管機關核發建造執照所載之起造人，僅為聲請核發建造
    執照之人而已，未辦理建物第一次所有權以前，房屋所有權
    屬於出資興建之原始建築人，非謂建造執照所載之起造人，
    必為興建建物而原始取得其所有權人，亦即房屋之原始取得
    ，係指出資建築房屋，不基於他人既存權利而獨立取得房屋
    所有權而言，與該房屋行政上起造人名義之誰屬無關。本件
    原告主張被告公司以其法定代理人所有系爭建物就原告與張
    澤洋間之借貸債權債務關係提供保證，惟系爭建物係由被告
    法定代理人薛義益個人於103年3月3日與第三人德慶公司簽
    立合建契約書，有被告提出合建契約書影本為證（詳本院卷
    第341頁至第383頁），顯非由被告法定代理人出資興建，自
    非系爭建物之所有權人或事實上處分權人甚明；又依系爭建
    案之建造執照所載原始起造人為第三人德慶公司，核與上開
    合建契約書所載相符，雖被告公司曾於短暫期間內為起造人
    名義，但依本院函詢新北市政府工務局結果：系爭建案目前
    之起造人為忠富發公司及睿暘公司，被告簽立系爭契約時，
    被告亦非系爭建案之起造人，此有被告公司於110年9月22日
    與忠富發及睿暘公司所簽買賣協議書影本為證（詳本院卷第
    289頁至第291頁）；又本院現場履勘時，有現場工程師林佑
    峻向本院陳稱：本建物為捷昇營造股份有限公司承造，委託
    之建商為忠富發公司，該公司為起造人」等語（詳本院卷第
    128頁），足認被告就系爭建物並無所有權或事實上處分權
    甚明；另原告雖於起訴狀載明被告以該公司法定代理人薛義
    益所有系爭建物作為保證標的，惟薛義益並非系爭契約之當
    事人，自不受系爭契約之拘束，故原告請求被告交付系爭建
    物並移轉處分權，洵非有據。
  ㈤依兩造所簽系爭契約第3條⒈之約定原告得請求被告之標的為
    「登記取得上述預售房地所有權（不得存有任何抵押權登記
    ）」等語，而原告所請求之系爭建物，目前尚未完工及辦妥
    保存登記，上開系爭契約約款除約定標的為系爭房地之所有
    權，同時併予約定契約履行之期限，原告於系爭建物尚未辦
    妥所有權之保存登記前，逕予請求被告交付系爭建物並移轉
    處分權，亦有未合。
七、綜上所述，原告爰依系爭契約第3條⒈約定之法律關係，請求
    被告交付系爭建物，並移轉處分權予原告，為無理由，應予
    駁回。原告之訴既經駁回，其假執行之聲請亦失所依附，應
    併予駁回。
八、本件事證已臻明確，兩造所為其他主張、陳述並所提之證據
    ，經審酌後，認均與本件之結論無礙，不再一一論述，併予
    敘明。
九、訴訟費用負擔之依據：民事訴訟法第78條。
中　　華　　民　　國　　111　　年　　8　　月　　29 　日
                  民事第一庭  法  官  張紫能
以上正本證明與原本無異。
如對本判決上訴，應於判決送達後20日內向本院提出上訴狀。
中　　華　　民　　國　　111　　年　　8　　月　　31 　日
                              書記官  蘇哲男